【裁判字號】    90,台上,1743
【裁判日期】    900322
【裁判案由】    業務侵占
【裁判全文】
最高法院刑事判決                                九十年度台上字第一七四三號
    上訴人  代泉企業股份有限公司
    代表人  陳添助
    被  告  甲○○
右上訴人因自訴被告業務侵占案件，不服台灣高等法院中華民國八十八年一月二十六
日第二審判決（八十七年度上易字第五二一○號，自訴案號：台灣台北地方法院八十
六年度自字第八二七號），提起上訴，本院判決如左：
    主  文
原判決撤銷，發回台灣高等法院。
    理  由
本件原判決以自訴意旨略稱：被告甲○○原任職於上訴人代泉企業股份有限公司，擔
任總經理一職。因業務上之需求，上訴人乃將公司所有賓士三○○ＳＥＬ車號四八七
─一二九九自用小客車交予被告使用，詎被告於民國八十三年八月間由上訴人公司離
職時，竟將前開小客車據為己有，未返還予上訴人，又為使上訴人追索困難起見，竟
在汽車過戶登記書偽造自訴人印章、印文，並以張順隸為負責人，而將上開小客車過
戶予許時效，因認被告涉有刑法第三百三十六條第二項、第二百十條之牽連犯云云。
但經審理結果，以被告於八十三年七、八月間亦涉嫌與李錦堂等人共同業務侵占大班
西餅食品有限公司 (下稱大班公司）之辦公室設備、器材及統一發票等，業經台灣台
北地方法院檢察署檢察官提起公訴，刻由第一審法院審理中（八十四年度訴字第二七
二九號），因認上訴人自訴被告之犯罪事實與前揭檢察官起訴之犯罪事實，應屬同一
，而上訴人對同一案件，係於檢察官終結偵查後再行自訴，乃維持第一審諭知不受理
之判決，駁回上訴人在第二審之上訴，固非無見。
惟查：連續犯之所謂出於概括犯意，必須其多次犯罪行為，自始均在一個預訂犯罪計
畫以內，出於主觀上始終同一犯意之進行，若中途另有新犯意發生，縱所犯為同一罪
名，究非連續其初發之意思，即不能成立連續犯。而是否出於主觀上始終同一犯意之
進行，事實審法院自應依職權調查。原判決認被告另於八十三年七、八月間與李錦堂
等共同侵占大班公司之辦公設備、器材及統一發票云云，惟依該案檢察官之起訴書所
載，僅認被告將業務上持有之大班公司八十三年七、八月間統一發票等物侵占，並未
載明被告侵占大班公司財物之確實時間 (見一審卷第二二八頁反面），原判決引用第
一審之判決，遽認被告另於八十三年七、八月間侵占大班公司財物云云，與該案檢察
官起訴書所載犯罪事實已難謂合。又上訴人於原審具狀陳稱：一般車輛賣予車行，多
於買賣當時即將過戶申請書及其相關資料交付，再由車行另行尋覓買主，故被告偽造
上開小客車過戶申請書之時間應較八十三年七月二十七日更早，本件犯罪發生之時間
至遲亦在同年七月之前，當時被告與自訴人之前負責人陳進財尚未交惡，而被告另起
意侵占大班公司財物係發生在八十三年八月被告支票退票並與陳進財彼此交惡之後，
為明被告偽造上開小客車過戶申請書之正確時間及與檢察官起訴之另案有無連續關係
，故聲請傳喚證人許時效、張順隸等語 (見原審卷第二八頁反面、第二九頁）。此就
認定被告被訴本件犯行之業務侵占部分與檢察官起訴之另案，究是各基於被告個別之
意思，或是出於其主觀上始終同一之犯意而為，至有關係，乃原審未予傳喚調查，即
逕認先後之業務侵占部分均出於被告概括之犯意，屬同一案件云云，自有應於審判期
日調查之證據而未予調查之違法。上訴意旨指摘原判決不當，非無理由，應認有發回
更審之原因。本件業務侵占部分，雖不得上訴第三審，因自訴意旨認與得上訴第三審
之偽造文書部分有裁判上一罪之牽連關係，基於審判不可分原則，自得全部上訴於第
三審，又偽造文書部分亦應併予發回，附此明。
據上論結，應依刑事訴訟法第三百九十七條、第四百零一條，判決如主文。
中      華      民      國     九十     年      三      月    二十二    日
                              最高法院刑事第十一庭
                                  審判長法官  陳  炳  煌
                                        法官  陳  正  庸
                                        法官  楊  商  江
                                        法官  陳  世  雄
                                        法官  徐  文  亮
      右正本證明與原本無異
                                              書  記  官
中      華      民      國     九十     年      三      月    二十八    日


司法院資訊處製作；財團法人民間司法改革基金會備份。
